臺灣基隆地方法院民事判決
110年度訴字第532號
原      告  傅淑媛  



訴訟代理人  林媗琪律師
被      告  黃俐雯  
上列當事人間損害賠償事件，原告提起刑事附帶民事訴訟，請求
損害賠償，經本院刑事庭以110年度附民字第230號裁定移送而來
，本院於民國111年1月17日言詞辯論終結，判決如下：
    主  文
被告應給付原告新臺幣壹佰捌拾萬元，及自民國一百一十年六月
十六日起至清償日止，按年息百分之五計算之利息。
訴訟費用由被告負擔。
本判決第一項於原告以新臺幣陸拾萬元供擔保後，得假執行，但
被告如以新臺幣壹佰捌拾萬元為原告預供擔保，得免為假執行。
    事實及理由
一、按訴狀送達後，原告不得將原訴變更或追加他訴，但請求之
    基礎事實同一者、擴張或減縮應受判決事項之聲明者，不在
    此限，民事訴訟法第255條第1項第2款、第3款定有明文。本
    件原告提起刑事附帶民事訴訟，原請求被告賠償新臺幣（下
    同）210萬元，及自刑事附帶民事起訴狀繕本送達被告翌日
    起至清償日止，按年息百分之5計算之利息。嗣於本院民國1
    11年1月17日言詞辯論期日，就聲明請求之金額變更為180萬
    元。查原告上開訴之變更，核屬減縮應受判決事項之聲明，
    核與前揭規定相符，應予准許。
二、原告起訴主張：
    被告自109年8月24日起加入LINE暱稱「林姐」、「長宏KT」
    等人所屬3人以上、具有持續性、牟利性及有結構性之以實
    施詐術為手段之詐欺犯罪組織，擔任負責掩飾、隱匿特定犯
    罪所得去向、俗稱「車手」之角色，並提供其中華郵政股份
    有限公司第00000000000000號帳戶供詐欺犯罪組織施行詐騙
    後供人匯款之金融帳戶，並約定提領總金額2％之報酬。被告
    與「林姐」、「長宏KT」基於3人以上共同冒用公務員名義
    詐欺取財、行使偽造公文書、洗錢及參與組織犯罪之犯意聯
    絡，（關於109年8月27日向侯碧雪詐騙之部分略）於109年8
    月28日14時58分許，詐欺集團佯裝新北市板橋區健保局職員
    、新北市政府警察局刑事警察大隊偵一隊警員，撥打電話予
    原告，向原告佯稱有人盜用其健保卡，其涉及觸法，有傳票
    及強制性資產凍結執行書須執行，且有不明資金須接受調查
    云云，之後再以檢察官之名義，致電原告佯稱其需繳納保證
    金給地檢署，可較快結案並免收押云云，並同年9月3日、4
    日先後傳真予原告由詐騙集團成員偽造載有「檢察官林俊廷
    」並蓋有「臺灣臺北地方法院檢察署」署印之「臺灣臺北地
    方法院地檢署強制性資產凍結執行書」、「臺灣臺北地方法
    院地檢署刑事傳票」、「台北地檢署監管科」之公文書各1
    紙予原告收執而行使之，致生損害於原告及司法機關公文書
    之憑信性。原告因先後接獲公文書及上開電話內容，致陷於
    錯誤，而於109年9月4日11時36分許、12時49分許，至臺南
    市佳里區佳里郵局臨櫃匯款60萬元、120萬元至被告上開郵
    局帳戶內。「長宏KT」復指示被告前往領款，被告遂於109
    年9月4日14時45分許、同年月5日上午10時許，在基隆市○○
    路000號1樓‎基隆愛三路郵局，先後以臨櫃提款之方式，自
    所申辦之郵局帳戶接續提領現金180萬元、178萬元後，前往
    對面基隆市公車循環站1樓樓梯間，交付「長宏KT」指定之
    人收取。〈原告主張本件侵權行為原因事實引用本院刑事庭1
    10年度金訴字第63號刑事判決之犯罪事實，見本院111年1月
    17日言詞辯論筆錄第2頁〉。爰依民法第184條第1項前段之規
    定，提起本件訴訟，並聲明：㈠被告應給付原告180萬元及自
    刑事附帶民事起訴狀繕本送達被告翌日起至清償日止，按年
    息百分之5計算之利息。㈡願供擔保請准予宣告假執行。㈢訴
    訟費用由被告負擔。
三、被告抗辯略以：
　　對刑事判決認定之犯罪事實沒有爭執，但我現在沒有工作也
    沒有財產等語。
四、本院之判斷：
    原告主張被告有前述侵權行為事實（即本院刑事庭110年9月
    3日110年度金訴字第63號刑事判決所認定之犯罪事實其中關
    於原告受詐騙之部分），被告對於上揭刑事判決所認定之犯
    罪事實並無爭執（本院111年1月17日言詞辯論筆錄第2頁）
    ，是原告主張被告有上揭詐欺之侵權行為等情，可此採認。
    按因故意或過失，不法侵害他人之權利者，負損害賠償責任
    。數人共同不法侵害他人之權利者，連帶負損害賠償責任。
    不能知其中孰為加害人者，亦同。造意人及幫助人，視為共
    同行為人。民法第184條第1項前段、第185條第1項、第2項
    分別定有明文。另按連帶債務之債權人，得對於債務人中之
    一人或數人或其全體，同時或先後請求全部或一部之給付。
    民法第273條第1項亦有明文規定。被告對於原告有上開侵權
    行為，業如前述，原告自得向被告請求賠償。被告辯稱：現
    在沒有工作也沒有財產等語，非能據以免除賠償責任之抗辯
    事由，從而，原告依民法第184條第1項前段之規定，請求被
    告賠償180萬元，即屬有理。次按給付有確定期限者，債務
    人自期限屆滿時起，負遲延責任。給付無確定期限者，債務
    人於債權人得請求給付時，經其催告而未為給付，自受催告
    時起，負遲延責任。其經債權人起訴而送達訴狀，或依督促
    程序送達支付命令，或為其他相類之行為者，與催告有同一
    之效力。遲延之債務，以支付金錢為標的者，債權人得請求
    依法定利率計算之遲延利息。應付利息之債務，其利率未經
    約定，亦無法律可據者，週年利率為百分之5。民法第229條
    第1項、第2項、第233條第1項前段、第203條分別定有明文
    。是原告請求被告給付自刑事附帶民事起訴狀繕本送達之翌
    日即110年6月16日起至清償日止，按法定利率年息百分之5
    計算之利息，亦有理由。　　
五、綜上，原告依民法侵權行為之規定，請求被告給付180萬元
    及自刑事附帶民事起訴狀繕本送達之翌日即110年6月16日起
    至清償日止，按年息百分之5計算之利息，為有理由，應予
    准許。
六、本件事證已臻明確，兩造其餘主張陳述及所提之證據，與本
    院前開認定無涉或無違，於判決結果不生影響，爰不一一論
    述，附此敘明。
七、原告陳明願供擔保請准宣告假執行，核無不合，爰酌定相當
    之擔保金額予以准許，並依職權宣告被告預供擔保得免為假
    執行。
八、據上論結，本件原告之訴為有理由，依民事訴訟法第78條、
    第390條第2項、392條第2項，判決如主文。
中    華    民    國   111    年    2     月    21    日
                  民事庭法  官  高偉文
以上正本係照原本作成。
對於本件判決如有不服，應於收受送達後20日內向本院提出上訴
書狀，敘述上訴之理由，上訴於臺灣高等法院，並按他造當事人
之人數附具繕本。如委任律師提起上訴者，應一併繳納上訴審裁
判費。
中    華    民    國   111    年    2     月    21    日
                        書記官  蕭靖蓉